【裁判字號】    99,交易,752
【裁判日期】    991208
【裁判案由】    過失致死
【裁判全文】
臺灣板橋地方法院刑事判決             99年度交易字第752號
公  訴  人  臺灣板橋地方法院檢察署檢察官
被      告  陳詠琪
上列被告因過失致死案件，經檢察官提起公訴（99年度調偵字第
1916號），本院判決如下：
    主  文
陳詠琪犯過失致人於死罪，處有期徒刑拾月。
緩刑參年。
    事  實
一、陳詠琪於民國（下同）98年10月20日23時59分許（起訴書載
    為21日凌晨0 時6 分），騎乘車號：K2N-530 號普通重型機
    車，沿臺北縣板橋市○○路○段往樹林方向行駛，行經臺北
    縣板橋市○○路○段華僑中學附近（110198號燈桿前），本
    應注意應依速限行駛及保持行車安全間隔，而當時天候晴，
    夜間有照明，市區道路之一般車道，柏油路面乾燥、無缺陷
    ，又無障礙物，視距良好，且依當時情形，又無不能注意情
    事，詎陳詠琪騎乘上開機車竟超速行駛，疏未保持行車安全
    間隔，適有由張佑華騎乘車號：366-BFK 號普通重型機車同
    時行經前揭地點，同亦疏未注意保持行車安全間距，雙方所
    駕車輛因此發生擦撞，致張佑華人車倒地向前滑行，致受有
    損傷後之蜘蛛網膜下出血、損傷害之硬腦膜下出血、頭部外
    傷、創傷性氣胸與多處磨損或擦傷等之傷害，嗣經送醫急救
    ，終仍因腦水腫及頭部外傷等致神經性休克不治死亡。陳詠
    琪於肇事後，主動向前往現場處理之警員自首表明其為肇事
    者而接受裁判。
二、案經張佑華之母周亦歡訴由臺北縣政府警察局板橋分局移請
    臺灣板橋地方法院檢察署檢察官暨該署檢察官相驗後自動檢
    舉偵查提起公訴。
    理  由
壹、程序方面
一、按除簡式審判程序、簡易程序及本法第376 條第1 款、第2
    款所列之罪之案件外，第一審應行合議審判，刑事訴訟法第
    284 條之1 固定有明文；惟查，本件被告陳詠琪被訴涉犯刑
    法第276 條第1 項過失致死罪嫌，其法定最重本刑為2 年以
    下有期徒刑，核係刑事訴訟法第376 條第1 款所定最重本刑
    為3 年以下有期徒刑、拘役或專科罰金之罪之案件，是依前
    揭規定，本案行獨任審理程序並判決，合先敘明。
二、證據能力事項：
    本件檢察官、被告於本院準備程序中，均未就本案卷內證據
    資料之證據能力為爭執，且迄於言詞辯論終結前，亦未就本
    院所調查之事證主張有刑事訴訟法第159 條第1 項不得作為
    證據之情形，是應認均已同意本案卷內證據資料均得作為本
    案證據，且經本院審酌後，認如下所述之證據並無違法取證
    或證據力明顯低下情形，以資作為證據，並無不當，徵之同
    法第159 條之5 規定意旨，本案經調查之如下證據，均有證
    據能力。
貳、實體方面
一、被告陳詠琪有如上所述騎乘車號：K2N-530 號普通重型機車
    ，沿臺北縣板橋市○○路○段往樹林方向行駛，於行經臺北
    縣板橋市○○路○段華僑中學附近（110198號燈桿前），其
    所駕車輛與張佑華駕駛之車號366-BFK 號普通重型機車發生
    碰撞而肇事，致使張佑華人車倒地向前滑行，且因此受有損
    傷後之蜘蛛網膜下出血、損傷害之硬腦膜下出血、頭部外傷
    、創傷性氣胸與多處磨損或擦傷等之傷害，經送醫急救，終
    仍因腦水腫及頭部外傷等導致神經性休克不治死亡；又本件
    被告與張佑華2 人所駕車輛發生碰撞而肇事之地點，當時天
    候晴，夜間有照明，市區道路之一般車道，且為二車道，柏
    油路面乾燥，並無缺陷及障礙物，視距良好等客觀事實，業
    據被告於警詢、偵查及本院審理中均是認在卷（參98年10月
    25日警詢筆錄【98年度偵字第30049 號卷《下簡稱偵字3004
    9 卷》第3 至5 頁；同98年度相字第1431號卷《下簡稱相字
    卷》第3 至5 頁】、98年10月25日偵訊筆錄【相字卷第34頁
    反面】、98年11月23日偵訊筆錄【偵字30049 卷第37頁】、
    本院卷99年10月26日審判筆錄、99年11月22日審判筆錄），
    核與卷附之道路交通事故現場圖（偵字30049 卷第9 至10頁
    ；同相字卷第9 至10頁）、道路交通事故調查報告表(一)(二)（
    偵字30049 卷第11至12頁；同相字卷第11至12頁）、現場及
    車損照片24張（偵字30049 卷第21至32頁；同相字卷第21至
    32頁）、亞東紀念醫院乙種診斷證明書（偵字30049 卷第15
    頁；同相字卷第15頁）、臺灣板橋地方法院檢察署98年10月
    25日勘驗筆錄（相字卷第33頁）、臺灣板橋地方法院檢察署
    相驗屍體證明書（相字卷第39頁）、相驗照片26張（相字卷
    第55至67頁）等各項書據材料載述情節相互勾稽，亦均屬相
    符。
二、其次，被告騎乘上開機車行經上述時地，因有超速行駛，且
    疏未保持安全間距等行為，致與被害人張佑華所駕車輛發生
    碰撞並肇事，其如上駕駛行為有過失一節，亦為被告於偵訊
    及本院審理中坦述明確在卷（參98年10月25日偵訊筆錄【相
    字卷第34頁反面】、98年11月23日偵訊筆錄【偵字30049 卷
    第37頁】、本院99年11月22日審判筆錄【本院卷是日筆錄第
    4 頁】）。
三、再，本件復有案發時地之監視錄影光碟附卷可憑；而前述監
    視錄影光碟，經本院於99年11月22日審理程序中，當庭勘驗
    結果，認以：「1.全程錄影時間1 分鐘，23時59分0 秒到24
    時0 分0 秒；2.案發處所雙向各二車道，車道寬敞，中間有
    安全島隔離；3.監視器螢幕顯示被害人機車已呈倒地滑行時
    間為23時59分49秒；4.被害人倒地的方向從路中線往右偏滑
    ，至右側車道公車停車區；5.當日照明設備良好，車輛稀疏
    ，23時59分6 秒有一轎車行經內側車道，23時59分13秒有一
    轎車行經內側車道，23時59分49秒至50秒，為被告與被害人
    之機車經過，23時59分58秒有一機車行經內側車道、23時59
    分59秒再有一經車行經內側車道，此時與前開機車共同顯示
    於監視錄影畫面；6.23時59分46秒畫面燈光顯現由高轉低，
    後來即出現被害人的車輛滑行出現在監視器畫面。」等意旨
    ，上揭勘驗結果，並據在庭之公訴人、被告與被告之父暨告
    訴人皆答稱沒有意見等語，並為本院列印前開監視錄影畫面
    4 幀【時間顯示為23時59分49秒328 、23時59分49秒734 、
    23時59分49秒937 、23時59分50秒343 】在卷（參本院卷99
    年11月22日審判筆錄第4 至5 頁，以及是日審判筆錄後附列
    印畫面資料）。是依如上勘驗情形，核與被告於警詢、偵查
    中及本院審理時，均供陳略以：伊駕車行經首開時、地，有
    與被害人所駕機車發生碰撞並肇事，致使被害人人車均倒地
    並向前滑行等語，兩者亦屬合致，復與前稱之道路交通事故
    現場圖所示事故時地之現場狀況、位置與車輛行進方向等情
    形，均屬相符。
四、衡諸本件交通事故地點所在之臺北縣板橋市○○路○段華僑
    中學附近，為雙向各二車道，均係柏油路面，中央有安全島
    分隔，且於案發時，天候晴，照明設備良好，路面乾燥無缺
    陷；又自上開路段往樹林方向行駛時，而於本案交通事故發
    生地之前方，適屬一略為彎延之弧型道路，尚設置有一標示
    「學校」之藍底白字標誌，且前述道路路面上，亦清楚劃設
    為「慢」白色標字，供以告示汽車駕駛人行經該路段時，應
    減速慢行等情節（參本院職權查列之臺北縣板橋市○○路○
    段華僑中學附近地形彩色照片3 張及電子地圖2 張，均見本
    院卷），佐以前開案發時地監視錄影畫面勘驗情形暨列印資
    料，足悉被告與被害人所駕車輛係於該監視錄影畫面外之道
    路即發生碰撞並肇事，而被害人及其車輛顯現在監視錄影畫
    面中已呈倒地滑行狀態，且於未足1 秒之瞬息間，迅即自畫
    面左側往右側持續滑行至畫面右方所示燈桿處，復續以滑行
    迄於該監視錄影畫面所示華僑中學校牆外側道路，可知被害
    人在人車均倒地後之滑行速度甚快等事實明確。是故，本院
    綜合上揭各事據為縱向之深切觀察，堪認被告駕車因與被害
    人所駕車輛發生碰撞而肇事時，被告車輛係屬高速行駛狀態
    ，且疏未保持安全間距，方致令其與被害人所駕車輛發生碰
    撞因致被害人人車均倒地後，乃呈現如此迅速且持續向前滑
    行之情狀，益徵被告坦承伊駕駛上開普通重機車沿臺北縣板
    橋市○○路○段往樹林方向行駛，於行經旨揭時間、地點，
    因有超速行駛，且疏未保持安全間距之行舉，致與被害人張
    佑華所駕車輛發生碰撞並肇事等情詞，並無二致而顯不可信
    者，自堪信為真實。易言之，被告如上不利於己之供述，經
    本院稽以本案卷所附全部證據材料，依經驗與論理法則，逐
    一合理比較、判斷，因認與事實相符，自可採為本案認定被
    告確有旨揭犯罪事實所憑之證據。
五、而按汽車駕駛人，行車速度，應依速限標誌或標線之規定，
    無速限標誌或標線者，應依下列規定：(一)行車時速不得超過
    50公里。但在未劃設車道線、行車分向線或分向限制線之道
    路，或設有快慢車道分隔線之慢車道，時速不得超過40公里
    。(二)行經設有學校標誌之路段，均應減速慢行，作隨時停車
    之準備。第按汽車行駛時，駕駛人應注意兩車併行之間隔，
    並隨時採取必要之安全措施。參諸道路交通安全規則第93條
    1 項第1 、2 款與同規則94條第3 項各規定甚明，被告駕車
    自應注意上開交通安全相關規定。且依肇事當時天氣晴，夜
    間有照明，市區○○道路之二車道，柏油路面乾燥，無缺陷
    及障礙物，路況與視距均良好，並無不能注意之情事，被告
    竟超速行駛，且疏未注意保持車輛行進時之安全間距，致其
    所駕機車左側與亦屬同向行進、惟適同未及注意保持車輛安
    全間隔之被害人張佑華騎乘機車發生碰撞，肇生本件交通事
    故，且使被害人人車均倒地向前滑行，致受有損傷後之蜘蛛
    網膜下出血、損傷害之硬腦膜下出血、頭部外傷、創傷性氣
    胸與多處磨損或擦傷等之傷害，雖經送醫急救，仍因前開傷
    勢致腦水腫、頭部外傷等，終因神經性休克不治死亡，被告
    之駕駛行為具有過失，至為顯然。再被害人因本件交通事故
    ，受有前揭傷害，經送醫急救，仍因前開腦水腫、頭部外傷
    等致神經性休克不治死亡之事實，亦有上稱之亞東醫院診斷
    證明書、臺灣板橋地方法院檢察署相驗證明書各附卷可證，
    是被告陳詠琪如上過失行為與張佑華因此受致死亡之結果間
    ，具有相當因果關係，甚明。
六、核被告陳詠琪所為，係犯刑法第276 條第1 項之過失致死罪
    。被告於肇事後留置現場，並在未經有偵查權之機關或公務
    員發覺前，主動向到場處理交通事故之警員趙明承認其為肇
    事駕駛人而接受裁判，有臺北縣政府警察局板橋分局交通事
    故肇事人自首情形紀錄表1 紙在卷可參（見偵字30049 卷第
    14頁；同相字卷第14頁），應依刑法第62條前段規定，依法
    減輕其刑。爰審酌被告年紀甚輕，具有高職畢業之智識程度
    （參偵字30049 卷第3 頁《與相字卷附頁次同》之警詢筆錄
    「教育程度」欄所載），並無前科，品行尚屬良好，又被告
    係合法考領有普通重型機車駕駛執照之人（參偵字30049 卷
    第20頁；同相字卷第20頁），其駕乘機車行經旨揭時間、地
    點，本即對車輛駕駛人負有遵循速限行駛，且行經設有學校
    標誌之路段，應減速慢行，並應與在同一路段並時通行之其
    他人、車均保持安全間距等之義務，皆具有深切認識，詎其
    因見及當時人、車稀疏，即恣意超速行駛，且未保持行車安
    全間距，致與被害人張佑華駕乘之機車發生碰撞並肇事，使
    被害人人車均倒地且向前滑行，因此受有前揭損傷後之蜘蛛
    網膜下出血、損傷害之硬腦膜下出血、頭部外傷與創傷性氣
    胸、多處磨損或擦傷等傷害，嗣終因腦水腫、頭部外傷等致
    神經性休克不治死亡，參酌被害人甫大專畢業（見本院99年
    11月22日審判筆錄第3 頁記載），方值青壯，際欲大展鴻志
    ，卻因被告前述過失之駕駛行為而殞命，致令被害人親族承
    受莫大創慟，被告如上所為，其違反義務程度暨肇致事故所
    生危害之情節尚屬重大，惟被害人駕車行經首揭時間、地點
    ，同有疏未注意行車安全間距情事；復衡酌被告在本院審理
    中仍知坦認過失犯行，並當庭向被害人之母（兼告訴人）暨
    同時在庭之其他家屬鞠躬且請求諒解，復經被告全數同意告
    訴人所提和解條件，且當庭簽立和解書，再據被告提出以被
    告父親擔任連帶保證人，並由被告父親當庭簽發與告訴人所
    提和解條件一致之票據壹紙交予告訴人執收，據此以為對前
    開告訴人和解條件完足清償之擔保，上情，亦均由告訴人在
    庭一一經歷、確悉，並簽核前揭和解書及收持上開票據壹紙
    （均參本院99年11月22日審判筆錄之記載暨後附和解書、票
    據影本各1 紙），顯見被告確有悔悟真意，復參被告有前述
    向到場處理本案事故之員警自首為肇事駕駛人一節，本院再
    三審酌本案全情，以及被告犯後態度，其與告訴人已達成和
    解等各相應作為，因認對被告所犯旨揭過失致死罪，判處有
    期徒刑10月，是屬罪責相當。末按被告從未犯罪，亦未曾受
    有期徒刑以上刑之宣告，其僅因一時思慮欠周，因此肇致本
    案重大事故並致被害人死亡，然衡以被告年方二十有三，有
    固常職業，又其於本案審理中，除當庭表明自己確有過失，
    並對告訴人及被害人其他親屬鞠躬求為諒解外，亦就告訴人
    所提和解條件全然同意，且據其提出連帶保證人承負完足清
    償之責等犯後意態行止，足認被告本性尚非頑劣難以教化，
    堪信其經此偵審科刑程序後，自當知所惕勵，謹思慎行，信
    無再犯虞慮，併斟酌起訴檢察官請求審認被告如於審判中與
    告訴人達成和解，請諭知宣告緩刑，以利自新等旨（參本案
    起訴書第3 頁），從而，本院因認被告所受如上宣告刑，應
    以暫不執行為適當，爰併諭知緩刑3 年，企盼被告於緩刑期
    內切實深省，恪遵法令，以達用啟自新、遷過向善之成效。
據上論斷，應依刑事訴訟法第299 條第1 項前段、第284 條之1
，刑法第276 條第1 項、第62條、第74條第1 項第1 款，裁定如
主文。
本案由檢察官曾揚嶺提起公訴，經檢察官蘇逸修到庭執行職務。
中    華    民    國    99    年    12    月    8     日
                        交通法庭法  官  黎錦福
上列正本證明與原本無異。
如不服本判決，應於判決送達後10日內敘明上訴理由，向本院提
出上訴狀（須附繕本）。
                                書記官  蔡麗春
中    華    民    國    99    年    12    月    8     日
附錄本案論罪科刑法條全文
中華民國刑法第284條
（過失傷害罪）
因過失傷害人者，處6 月以下有期徒刑、拘役或5 百元以下罰金
，致重傷者，處1 年以下有期徒刑、拘役或5 百元以下罰金。
從事業務之人，因業務上之過失傷害人者，處1 年以下有期徒刑
、拘役或1 千元以下罰金，致重傷者，處3 年以下有期徒刑、拘
役或2 千元以下罰金。

司法院資訊處製作；財團法人民間司法改革基金會備份。
